【裁判字號】    98,訴,2180
【裁判日期】    981221
【裁判案由】    損害賠償
【裁判全文】
臺灣臺中地方法院民事判決  98年度訴字第2180號
原      告  乙○○
訴訟代理人  周瑞鎧  律師
訴訟代理人  甲○○
被      告  丙○○
訴訟代理人  陳沆河  律師
上列當事人間損害賠償事件，本院於民國98年12月7日言詞辯論
終結，判決如下：
    主      文
被告應給付原告新臺幣貳佰玖拾陸萬肆仟貳佰伍拾捌元，及自民
國九十八年七月九日起至清償日止，按年息百分之五計算之利息
訴訟費用由被告負擔。
本判決於原告以新臺幣壹佰萬元為被告供擔保後，得假執行；但
被告如於假執行程序實施前，以新臺幣貳佰玖拾陸萬肆仟貳佰伍
拾捌元為原告預供擔保，得免為假執行。
    事實及理由
一、原告起訴主張：被告於民國97年3月12日上午6時20分許，駕
    駛車號6079─TZ號自用小客車，載送其女粘莉焄至臺中市○
    ○區○○路與松竹路交岔路口處搭車後，為搶在管制號誌綠
    燈變換前穿過交岔路口左轉進入松竹路，遂立即沿北屯路由
    僑孝街往碧柳一巷方向，起步進入路口欲左轉松竹路，而其
    為汽車駕駛人，此時原應注意左右有無障礙或車輛行人，並
    應讓行進中之車輛、行人優先通行，且依當時天候晴，日間
    自然光線，路面柏油、乾燥無缺陷或障礙，視距良好之客觀
    情形，並無不能注意之情事，竟疏未注意，即貿然起步並直
    接斜穿交岔路口欲左轉進松竹路，撞擊原告所騎乘之車號MM
    T─653號重型機車，致原告人車倒地，受有外傷性顱內出血
    、水腦症等傷害。而原告因本件車禍(一)支出醫療費用新臺幣
    （下同）145968元。(二)97年3月12日住院，迄97年12月24日
    止，共288日，經醫師診斷遺留有言語不清，記憶力退化，
    平衡機能障礙，雙下肢無力，需輪椅代步，經常有頭痛及暈
    眩情形，反覆發作，影響日常生活，經常需旁人照顧看護，
    原告雖然係由親人照顧，惟仍得對加害人請求看護費用，比
    照專業看護每日看護費用2200元計算，看護費用合計為6336
    00元「計算式：2200×288＝633600」。(三)原告經勞工保險
    局審定符合失能給付標準表2-4項失能障礙，為第7等級殘障
    ，喪失勞動能力為69.21%，自原告發生車禍時至65歲退休，
    尚有45年之工作期間，以目前勞工最低工資17280元計算，
    依霍夫曼計算法計算一次給付之金額為0000000元(元以下四
    捨五入)「計算式：17280×12×69.21×23.923025＝000000
    0」。(四)原告因車禍受傷，至今身體仍遺留有言語不清，記
    憶力退化，平衡機能障礙，雙下肢無力，需輪椅代步，經常
    有頭痛及暈眩情形，反覆發作，影響日常生活，經常需旁人
    照顧看護等障礙，症狀固定無法好轉，身體及心理者遭受極
    大之痛苦，爰請求100萬元精神上慰撫金。因被告為本件車
    禍肇事主因，以過失程度70％計算，扣除原告已領之強制責
    任險理賠金684740元，爰本於侵權行為之法律關係，請求被
    告應給付0000000元，及自起訴狀繕本送達翌日起至清償日
    止，按年息5%計算之利息，並陳明願供擔保，請准宣告假執
    行。
二、被告則以：根據臺中市警察局97年3月12日道路交通事故談
    話紀錄表所載：「我（指被告）沿北屯路往碧柳一巷方向直
    行於內一車道至肇事地時欲左轉進入松竹路，當時號誌是直
    行綠燈，快要變左轉綠燈，我自後視鏡上有看到對方還在我
    後方之紅綠燈後面，我沒料到對方會騎的那麼快過來，然後
    就撞到我的左前車角」，被告當時停在「左轉待轉區」，等
    待號誌變為左轉綠燈時，才起步，就被機車碰撞，被告並無
    違規，鑑定意見認被告「駕駛自小客車於路邊起步行駛往左
    變換車道進入交岔路口時未讓直行行進中之機車先行」云云
    ，其鑑定內容與事實不符。而鈞院(指本院刑事庭) 98年3月
    26日現場勘驗拍攝照片可證，照片中機車駕駛人均行駛路邊
    慢車道，而原告竟行駛「內一車道」，足證原告嚴重違反交
    通規則，行駛內一車道，致發生本件車禍，為肇事原因，被
    告並無肇事因素等語置辯，請求駁回原告之訴，並陳明如受
    不利判決，願供擔保，請准宣告免為假執行。
三、原告主張被告於97年3月12日上午6時20分許，駕駛車號6079
    ─TZ號自用小客車，行經臺中市北屯區○○○路口時，撞擊
    原告所騎乘之車號MMT─653號重型機車，致原告人車倒地，
    受有外傷性顱內出血、水腦症等傷害之事實，業據原告提出
    中國醫藥大學附設醫院、中山醫學大學附設醫院、臺中榮民
    總醫院、進安中醫診所、清泉綜合醫院醫療費用收據等件為
    證，並為被告所不爭執，此部分事實，堪信為真實。又原告
    主張被告就本件車禍之發生有過失，應負賠償責任，則為被
    告所否認，並以前詞置辯。經查：
  (一)依本院98年度交易字第106號刑事卷宗所附道路交通事故調
    查報告表(一)所示，當時天候晴，日間自然光線，路面柏油、
    乾燥無缺陷或障礙，視距良好之客觀情形，且依卷附現場圖
    所示，在被告與原告之車輛發生碰撞之前，原告之機車並無
    任何煞車痕跡，若被告所駕駛之小客車已在左轉停等區等候
    五秒才左轉時與原告所騎機車發生碰撞，顯然原告應早已可
    發現被告所駕駛之小客車，並無無視該小客車停在停等區，
    而不做煞車且繼續前行碰撞被告所駕駛小客車之可能；況且
    北屯路往豐原方向之車道為二線車道，接近與松竹路交岔路
    口前，增加左轉車道，原告更無在發現被告小客車在左轉停
    等區等候時，切換至該左轉車道，並繼續前行碰撞被告所駕
    駛小客車之可能。又依卷附現場圖所示，肇事路口係設有號
    誌之「Ｔ」字路口，而依被告所駕駛之小客車於事故後所停
    放位置觀之，其係呈左斜向停放，車身前、後距左轉停等區
    之左、右側各4.1公尺、2.5公尺，並非在左轉停等區之左轉
    沿伸處，且非呈現自左轉停等區左轉之狀態，足證被告係自
    路邊起步後，直接斜穿路口左轉，而非進入左轉停等區等待
    左轉。又依現場圖所示原告機車與被告車輛發生撞擊後，倒
    地滑行所產生之刮地痕，與被告左側車身呈一直線，且斷續
    沿伸到原告機車停止處，參以被告於97年3月12日員警製作
    談話紀錄表時供述：「我沿北屯路往碧柳一巷方向行至肇事
    地時，欲左轉進入松竹路，當時號誌是直行綠燈，快要變左
    轉綠燈，我自後視鏡上，有看到對方（即原告）在我後方的
    紅綠燈後面」等語，足證被告於起步左轉前，已從後視鏡發
    現原告騎機車直行而來，卻欲搶在燈號變換前左轉進松竹路
    ，致未讓直行之原告機車先行，並直接從路邊起步斜穿路口
    左轉欲進入松竹路，致原告為閃避從路邊進入路口之被告所
    駕駛之小客車，而偏左閃避，然因其未及時採取煞車措施，
    仍與被告所駕駛之小客車發生碰撞之結果，可證被告係急於
    穿越路口左轉，致未讓原告所騎機車先行而肇事，是被告抗
    辯其就本件車禍之發生無過失云云，不足採信。
  (二)按「行車前應注意之事項，依下列規定：…六起駛前應顯示
    方向燈，注意前後左右有無障礙或車輛行人應讓行進中之車
    輛行人優先通行。」，道路交通安全規則第89條第1項第6款
    定有明文。被告係汽車駕駛人，此為被告駕駛車輛時應注意
    之事項，而其駕駛自用小客車穿越本案肇事交岔路口時，原
    應依上開規定注意左右有無障礙或車輛行人，並應讓行進中
    之車輛行人優先通行，且依當時天候晴，日間自然光線，路
    面柏油、乾燥無缺陷或障礙，視距良好之客觀情形，並無不
    能注意之情事，有上開刑事卷宗所附道路交通事故調查報告
    表附在上開刑事卷可稽，其竟疏未注意，為搶在燈號變換前
    左轉進松竹路，雖有打左轉方向燈，然其並未讓行進中之原
    告所騎機車優先通行致肇未件車禍，其行為對於本件車禍之
    發生，自有過失。且本件車禍經本院刑事庭送臺灣省車輛行
    車事故鑑定覆議委員會覆議結果，亦認被告駕駛自用小客車
    於路邊起步行駛往左進入交岔路口時，未讓直行行進中機車
    先行，為本件肇事之主因，原告駕駛重機車，未注意車前狀
    況，為肇事次因，有該會98年4月28日覆議字第0986201504
    號函一份附卷可稽，與本院上開認定均同，益見被告抗辯其
    就本件車禍之發生無過失云云，不足採信。
四、按因故意或過失，不法侵害他人之權利者，負損害賠償責任
    。不法侵害他人之身體或健康者，對於被害人因此喪失或減
    少勞動能力或增加生活上之需要時，應負損害賠償責任。不
    法侵害他人之身體、健康、名譽、自由、信用、隱私、貞操
    ，或不法侵害其他人格法益而情節重大者，被害人雖非財產
    上之損害，亦得請求賠償相當之金額。其名譽被侵害者，並
    得請求回復名譽之適當處分。民法第184條第1項前段、第19
    3條第1項、第195條第1項分別定有明文。本件車禍發生時，
    被告過失為肇事主因，已如前述，而原告因本件車禍發生後
    ，受有外傷性顱內出血、水腦症等傷害，為被告所不爭執，
    足認被告係過失不法侵害原告之身體、健康等人格權，則揆
    諸上開規定，被告自應負侵權行為損害賠償責任。茲就原告
    主張之各項請求應否准許，析述如下：
  (一)醫療費用部分：
    原告主張其因本件車禍受傷，共支出醫療費用145968元之事
    實，業據其提出中國醫藥大學附設醫院、中山醫學大學附設
    醫院、臺中榮民總醫院、進安中醫診所、清泉綜合醫院醫療
    費用收據等件為證，並為被告所不爭執，是原告請求被告賠
    償醫療費用145968元，應予准許。
  (二)看護費用部分：
    原告因本件車禍受傷自97年3月12日急診住院，97年3月12日
    接受開顱手術並放置顱內壓監視器手術，97年3月13日接受
    左額葉切除減壓手術，97年3月19日接受腦室外引流手術，
    97年6月24日出院，97年9月4日門診追蹤，遺留言語不清，
    記憶力退化，平衡機能障礙，雙下肢無力，需輪椅代步，經
    常有頭痛及暈眩情形，反覆發作，影響日常生活，經常需旁
    人全日照顧看護(97/06/24-97/12/24)，症狀固定無法好轉
    ，有原告提出之98年11月24日中國醫藥大學附設醫院診斷證
    明書1紙在卷可稽，本院審酌原告因車禍受有如診斷證明書
    所載之傷害，其97年3月12日起至97年12月24日止，合計288
    日，顯有需要專人日夜全日看護之必要，縱使原告由家屬看
    護，家屬看護勢必付出較照顧一般患者更多之心力，自應認
    原告之家屬看護費，亦應與職業看護有相同之評價，原告主
    張以每日2200元計算，合於行情，應予准予，故原告得請求
    之必要看護費用為633600元。
  (三)減少勞動能力部分：
    原告因本件車禍所受傷害，經勞工保險局審查失能程度符合
    失能給付標準表2-4項失能障礙，依「勞工保險殘廢給付標
    準表」，為第7等級殘廢，喪失勞動能力69.21%，有原告所
    提出之勞工保險局核定通知書及勞工保險殘廢給付標準表在
    卷可稽。又原告為77年5月30日出生，本件車禍發生時為19
    歲，已從事工作，則至65歲強制退休之年齡止，至少有45
    年工作期間，以原告所主張之勞工每月基本薪資17280元，
    依霍夫曼係數表45年之霍夫曼係數23.9235計算，原告請求
    減少勞動能力金額0000000元「計算式：17280×12×23.923
    5×69.21%＝0000000（元以下四捨五入）」，應予准許。
  (四)精神慰撫金部分：
    原告本件車禍後，因遺留言語不清，記憶力退化，平衡機能
    障礙，雙下肢無力，需輪椅代步，經常有頭痛及暈眩情形，
    反覆發作，影響日常生活，經常需旁人全日照顧看護，症狀
    固定無法好轉，有前開診斷證明書1紙在卷可稽，原告精神
    確實痛苦，本院審酌上情，認原告請求精神慰撫金100萬元
    ，並未過當，應予全數照准。
  (五)綜上所述，原告因本件車禍得請求之金額為醫療費用145968
    元、看護費用633600元、減少勞動能力金額0000000元、精
    神慰撫金100萬元，合計0000000元。
五、惟損害之發生或擴大，被害人與有過失者，法院得減輕賠償
    金額或免除之，民法第217條第1項定有明文。本件車禍之發
    生，原告駕駛重機車，未注意車前狀況，為肇事次因，已如
    前述，是原告對於本件車禍損害之發生與有過失，揆諸前開
    說明，原告應負擔30%之過失比例。是依前開過失相抵之規
    定，原告得請求被告賠償之數額應為0000000元「計算式：
    0000000×0.7＝0000000元（元以下四捨五入）」。
六、又保險人依本法規定給付之保險金，視為加害人或被保險人
    損害賠償金額之一部分；加害人或被保險人受賠償請求時，
    得扣除之，強制汽車責任保險法第30條定有明文。原告因本
    件車禍受傷，業已領取強制汽車責任險理賠金684740元，為
    原告所自認，依上開規定，於原告得請求賠償之金額中，自
    應扣除上揭已領取之強制汽車責任險理賠金，故於原告得請
    求賠償之金額中應扣除684740元。從而，原告得請求被告賠
    償之金額為0000000元。
七、綜上所述，原告依侵權行為之法律關係，請求被告給付如主
    文第1項所示之賠償金及法定遲延利息，洵屬有據，應予准
    許。
八、兩造均陳明願供擔保，分別聲請准予宣告假執行及免為假執
    行，經核合於法律規定，爰分別酌定相當之擔保金額予以宣
    告之。
據上論結：本件原告之訴為有理由，爰依民事訴訟法第78條、第
390條第2項、第392條第2項，判決如主文。
中    華    民    國    98    年    12    月    21    日
                  民事第一庭  法  官  劉正中
以上為正本係照原本作成。
如對本判決上訴，須於判決送達後20日內向本院提出上訴狀（須
附繕本）。
中    華    民    國    98    年    12    月    21    日
                              書記官  林素珍


司法院資訊處製作；財團法人民間司法改革基金會備份。
